臺灣高等法院臺中分院刑事判決　　　　　　　民國九十一年度上易字第一三九七號
　　上　訴　人　臺灣彰化地方法院檢察署檢察官
　　被　　　告　乙○○
右上訴人因被告贓物案件，不服臺灣彰化地方法院中華民國九十一年六月七日第一審
判決（民國九十年度易字第一七七八號，起訴案號：臺灣彰化地方法院檢察署民國九
十年度偵字第七二五四號），提起上訴，本院判決如左：
　　主      文
上訴駁回。
　　理      由
一、公訴意旨略以：被告乙○○明知案外人謝國強（另案由檢察官偵辦）於民國（下
    同）九十年九月十五日，駛至其位於彰化縣溪湖鎮○○里○○路○段李厝巷二十
    號住處之車牌號碼ＯＮ－五三二五號自用小客車（原係丙○○所有，於九十年九
    月十五日凌晨一時許，在彰化縣溪湖鎮○○街溪湖國中側門旁失竊），係謝國強
    所竊取之贓車，竟仍讓謝國強將該車寄放在其住處旁之空地而予收受，被告並進
    而使用該車七、八次。嗣於九十年十月二十六日下午二時許，在被告上開住處旁
    空地為警查獲，因認被告涉有刑法第三百四十九條第一項之收受贓物罪嫌等語。
二、按犯罪事實應依證據認定之，無證據不得推定其犯罪事實，刑事訴訟法第一百五
    十四條定有明文。而刑事訴訟法上所謂認定犯罪事實之證據，係指足以認定被告
    確有犯罪行為之積極證據而言，該項證據自須適合於被告犯罪事實之認定，始得
    採為斷罪資料，最高法院二十九年上字第三一０五號著有判例。又認定犯罪事實
    所憑之證據，無論係直接證據或間接證據，其為訴訟上之證明，須於通常一般之
    人均不致有所懷疑，而得確信其為真實之程度者，始得據為有罪之認定，倘其證
    明尚未達到此一程度，而有合理之懷疑存在，復無其他調查途徑可尋，法院即應
    為無罪之判決，最高法院七十六年臺上字第四九八六號判例足資參照。本件公訴
    人認被告涉有前揭收受贓物犯行，無非係以被告於警訊及偵查中自白不諱，並有
    被害人丙○○之指訴及贓物認領保管單、照片附卷可稽，為其主要論據。
三、 經查：
（一）訊據被告乙○○堅決否認有收受贓物之情事，辯稱：該部車輛係伊所偷云云。
      被告前於偵查及原審訊問時雖均供稱：係由謝國強將該部贓車交予寄放並允其
      使用云云，惟證人謝國強於原審時證稱：伊從未將該部車號ＯＮ－五三二五號
      自用小客車交予被告使用藏放，且與被告並不相識等語，二人所言已非一致。
      況且被告於原審亦供稱：伊與證人謝國強並不相識，僅係透過友人楊儒居中
      介紹才知悉謝國強之姓名，平常亦無任何往來等語，則證人謝國強對於被告既
      非熟悉，平日又無密切之往來交誼，何以願將竊得之自小客車委託被告代為藏
      放，並慨然允許被告無償使用？此與一般竊盜犯嫌多將竊得之物妥善隱藏，託
      放寄藏對象亦僅限於至親密友或取得相當信任之人，以防遭人檢舉查獲或無意
      暴露贓物痕跡之情形，迥然有異，足徵被告前揭所言，核與常情未盡相符，尚
      無從遽認其自白收受贓物犯行確屬真實。
（二）證人楊儒於原審訊問時證稱：被告曾經駕駛上開贓車於九十年九月間在彰化
      縣埔鹽鄉一帶翻覆，撥打電話要求伊前去搭載，事後伊詢問被告為何會有該部
      自小客車，當時被告業已自承該部車輛係在溪湖國中前竊取而來等語；另證人
      即台聯修車行老闆張維翔，亦證實被告確曾因上開贓車翻覆而託伊將車輛拖回
      ，被告並稱該車係向友人借得使用。則被告先向證人楊儒坦承竊取上開自小
      客車，又於證人張維翔詢問時改稱係向友人借用，均與先前於偵查中所供承單
      純收受寄藏之情節，顯不相同，尚難僅憑被告於偵查中所言，即認定其涉有前
      揭犯行。
（三）迨原審審理時將上開證據逐一提示被告知悉及告以要旨，被告乃坦承上開贓車
      確係由其一人下手竊取，參諸其所供稱之犯罪地點及被害人從事早餐店工作等
      細節，均與被害人所述相符，且被告自白竊盜犯行，亦合於前揭證人各項證詞
      及證據推論之結果，應屬可採。至於公訴人所指被害人指訴、贓物認領保管單
      及車輛照片等證據方法，均無從直接認定被告涉犯收受贓物之犯行，而被告使
      用上開贓車為警查獲之事實，亦有可能係竊盜犯罪後持有竊得物品之繼續狀態
      ，尚不得憑此推認被告僅係單純持有贓物，而與前揭自白之竊盜犯行無涉。從
      而，被告既於原審及本院審理時自承竊盜犯罪，且有其他證據足認被告之自白
      確與事實相符，則被告其後繼續持有竊得車輛之行為，應為竊盜犯罪所吸收，
      已無另行成立贓物犯罪之可言。此外，復查無其他積極證據足認被告確有公訴
      人所指之前揭收受贓物犯行，雖其涉犯竊盜罪行事證明確，然因竊盜及贓物二
   罪並非同一社會基本事實，無從逕行變更起訴法條而為審理。
四、原審因認被告之犯罪行為不能證明，而諭知無罪之判決，核無不合，檢察官上訴
    意旨仍執陳詞，指摘原判決不當，為無理由，應予駁回。
五、被告涉犯竊盜上開自小客車犯行部分，應由檢察官另為適法之處理，附此敘明。
六、據上論斷，應依刑事訴訟法第三百六十八條，判決如主文。
本案經檢察官甲○○到庭執行職務。
中      華      民      國　    九十一     年     十      月   二十九 　日
                             　 臺灣高等法院臺中分院刑事第九庭
                                      審判長法　官　陳　筱　珮
                                      　　　法  官  康  應  龍
                                      　　　法　官  吳　重　政
右正本證明與原本無異。
不得上訴。
　　　　　　　　　　　　　　　　　　　　　　書記官　林  育　德
中      華      民      國　    九十一     年     十      月   三十一 　日
                                                                        Ｒ
